【裁判字號】    88,易,2912
【裁判日期】    890202
【裁判案由】    詐欺
【裁判全文】
臺灣臺中地方法院刑事判決                        八十八年度易字第二九一二號
    公  訴  人  台灣台中地方法院檢察署檢察官
    被      告  丙○○
    選任辯護人  陳坤榮
右列被告因詐欺案件，經檢察官提起公訴（八十八年度偵緝字第一四五號、八十八年
度偵字第五八四０號），本院判決如左：
    主  文
丙○○無罪。
    理  由
一、公訴意旨略以：丙○○意圖為自己不法之所有，並基於概括之犯意，明知無意經
    營房屋仲介業，意在詐使不知情之廠商裝修店面，並在尚未付清款項前，迅速將
    店面轉手頂讓他人，取得頂讓金之利益。而於民國（下同）八十七年七、八月間
    ，對外佯稱係北區房屋台中市政加盟店之負責人，在台中市○○路○段二０六號
    開設「百觀房屋仲介有限公司」，分別洽請從事裝潢業之辛○○在該址裝潢辦
    公傢俱及宿舍，總價新台幣（下同）一百三十二萬元。丙○○並先付六十萬元以
    資取信辛○○經營開大通信電機有限公司之甲○○在上址裝設電話、傳真機、
    錄音機等設備，總價十一萬七千零五元經營上佳廣告社之戊○○在上址裝設廣
    告招牌，工程款為一萬九千元中國時報台中代收處刊登報紙廣告，費用四萬零
    四百十二元員工庚○○自八十七年九月六日至同年九月二十三日於該店工作，
    薪資共計三萬六千元。上開廠商及人員見丙○○大肆裝潢並對外誇稱將再南下經
    營更大規模之加盟店，均不疑有他而陷於錯誤，分別於八十七年八月至九月初裝
    修完工後，向丙○○請領款項。詎料丙○○於同年九月底即避不見面，而營業處
    所轉讓事由，又因景氣不佳而無法立即脫手，上開人員嗣因求償無門始知受騙，
    故認丙○○涉有詐欺取財罪嫌等語。
二、按犯罪事實應依證據認定之，無證據不得推定其犯罪事實。又不能證明被告犯罪
    或其行為不罰者，應諭知無罪之判決，刑事訴訟法第一百五十四條、第三百零一
    條第一項定有明文。另認定不利被告之事實，需依積極證據，苟積極證據不足為
    不利於被告事實之認定時，即應為有利於被告之認定，更不必有何有利之證據，
    最高法院三十年上字第八一六號判例著有明文。訊據被告固不諱言積欠告訴人等
    債務，然堅詞否認有何詐欺犯行，並辯稱該店營業三個月，均無成交個案，業務
    不佳，復以其餘承諾出資之合夥人丁○○、葉文毅臨時反悔，致其資金週轉不靈
    而無法清償前開債務。經查：
    被告確於八十七年八月二十日向證人壬○○承租位於台中市○○路○段二０六
      號之房屋作為經營房屋仲介公司之用，租期一年，每月租金六萬五千元，並已
      支付三個月租金等情，業具壬○○於審理中證述綦詳，復有房屋租賃契約書影
      本在卷足憑。倘其有意詐取財物，何以預付租金近二十萬元？尤依公訴意旨所
      指被告係為獲取告訴人等之信賴而裝潢營業處所，再伺機轉讓圖利等情，則其
      尚未詐得任何利益，即須預先支付高額租金及裝潢、設備等費用高達約八十餘
      萬元（此係根據壬○○及後述告訴人辛○○之供述計算，租金近二十萬元、
      裝潢費用六十萬元，尚不包含其餘雜項支出），再寄望於未來轉售營業場所能
      夠獲取不法利益？殊違常理。被告經營之房屋仲介係為服務業，仰賴撮合交易
      賺取佣金，倘無交易則由被告負擔管銷成本，此與一般虛設行號後，詐取大量
      貨品後，變賣獲利逃免無蹤之情形不侔。況其營業場所既係承租，則其頂讓轉
      手能夠獲取之利益，亦不過僅為完成裝潢及辦公設備之價值，此與其先前支出
      之費用實已相差無幾，既無暴利可圖，殊難想像被告有何動機，大費周章而無
      利可圖。
    辛○○於偵查中供稱：「．．．裝潢他的辦公室及宿舍，總計一百三十二萬元
      ，在八十七年八月開始裝潢，完成於八月底、九月初，才付定金二十萬元及一
      些期票，八月底的退票，補現金給我，又開了本票給我，總計付了六十萬元．
      ．．」（參八十八年三月十七日偵查筆錄），足徵被告並非有意詐騙，否則既
      然有意詐欺，事先必應計畫週詳，斷不致於支票退票後，猶願補足現金清償辛○○，甚至簽發自身本票負擔債務，凡此皆與詐欺取財之行為態樣迥然有別。
    告訴人等所以願與被告交易，乃因北區房屋之介紹，此與被告是否有其他合夥
      人參與投資無涉。此觀告訴人乙○○於偵查中指稱：「北區房屋介紹我去時，
      就是丙○○與我接洽的。」辛○○於偵查中指稱：「也是北區房屋介紹我去，
      而且就是丙○○與我接洽．．．」告訴人甲○○於偵查供稱：「我們是衝著北
      區房屋的招牌才去的。」告訴人庚○○於偵查中指稱：「丙○○說他是獨資。
      」等語可證（參見八十七年十二月二日、八十八年三月十七日、四月十四偵查
      筆錄）。縱然被告迄今始終無法查報其自稱之合夥人己○○、丁○○之正確年
      籍、住址以供本院查證，惟告訴人等之受僱、支出裝潢費用、代刊廣告等，與
      被告係屬獨資或合夥經營，並無因果關係，自無陷於錯誤之可言。
    甲○○於偵查中供稱被告業已償還部份款項，並將貨品返還（參見八十八年八
      月十一日偵查筆錄），另被告亦將積欠庚○○之工資三萬六千元清償完畢，且
      與乙○○達成民事和解等情，均有收據及協議書影本附卷可稽。益證本件應屬
      民事債務糾葛，要與詐欺刑責無涉。
    公訴意旨僅依庚○○供稱其自八十七年九月六日至同年九月二十三日止，即認
      被告所稱曾於上址經營三個月左右等語不實，然庚○○於偵查中供稱其離職時
      上址仍繼續營業中（參見八十八年二月十一日偵查筆錄）等情，足證被告所言
      非虛。
三、綜上所述，本件應係被告經營房屋仲介業務，資金規劃過度樂觀，遭逢景氣不佳
    以致無法支應相關費用，然則尚難憑此即認被告有何不法所有之意圖，此外本院
    查無其他積極事證足以證明被告犯罪，自應為無罪之諭知。
據上論斷，應依刑事訴訟法第三百零一條第一項，判決如主文。
中      華       民       國     八十九     年     二     月     二     日
                                 台灣台中地方法院刑事第一庭
                                       法  官  張  升  星
右正本證明與原本無異。
如不服本判決，應於判決送達後十日內，向本院提出上訴狀上訴於台灣高等法院台中
分院（須附繕本）。
                                       書記官
中      華       民       國     八十九     年     二     月     二     日


司法院資訊處製作；財團法人民間司法改革基金會備份。
